# 求助陈版主，指导创新连锁加盟模式的会计处理

提问人：不 语 冰 时间：2021-08-19 14:33:52
陈版主您好，我们公司租金在搞连锁加盟。目前准备的模式是由总部投资，一次性预付给加盟商建站费用：现金 10 万元，并提供开业所需的设备、工器具及原材料。加盟商负责站点筹建及经营管理，给予加盟商 3 个月试营业期，加盟商需要向公司缴纳 2 万元合作保证金且无退出机制，试营业期内加盟商自负盈亏。
届满 3 个月后要求加盟商确认买断或承包，买断则归还总部投资的建站费用，并补齐品牌使用费；若选择承包经营，则以后月份加盟商自负盈亏，第 4 个月至第 6 个月，按 5000 元/月缴纳承包费给公司，第 7 个月后，按 10000 元/月缴纳承包费给公司，承包合同一年一签。
问题如下：
前三个月应该视同设立子公司吗？作为长期股权投资核算？三个月后对方选择买断，则出售长期股权投资？三个月后对方选择承包经营，则子公司应该如何核算？三个月后对方既不买断，也不承包，总部决定关停门店，应该怎么处理？
加盟模式, 求助陈版主, 长期股权投资, 收入确认

回答人：chenyiwei
因为背景表述较为简略，还有些不清楚的地方，只能依据主帖中的有限信息简单分析。个人理解从主帖信息看，可以理解为本公司出资建站并租赁给加盟商使用，加盟商有租赁选择权。但所建立的站点并非独立法人，因此不建议使用长期股权投资科目，而是根据站点中的各项资产分别确认为固定资产、无形资产等。
如果加盟商缴纳的 2 万元保证金后续不会退回的，可以看作开业头 3 个月的租金，在该 3 个月内分摊确认租金收入，同时计提资产折旧； 3 个月期满后加盟商选择收购的，按固定资产处置处理；如果选择租赁的，则视情况确定该租赁是融资租赁还是经营租赁，并相应进行会计处理。
三个月后对方既不买断，也不承包，总部决定关停门店，则需对资产进行清理，确认资产清理的损失。

提问人：不 语 冰 时间：2021-08-30 11:29:00
陈老师，我补充一下背景。是我们公司借款给加盟商去建立门店。这些门店会被注册为个体户。这种情况下，不适用长期股权投资是吗？

回答人：chenyiwei
不是长期股权投资。